臺灣彰化地方法院民事裁定　　　　　 100年度消債聲字第14號
聲　請　人
即債務人　　吳金祥
代　理　人　江銘栗律師
債　權　人　中國信託商業銀行股份有限公司
法定代理人　羅聯福
債　權　人　第一商業銀行股份有限公司
法定代理人　陳裕璋
債　權　人　渣打國際商業銀行股份有限公司
法定代理人　麥侃哲
債　權　人　臺灣新光商業銀行股份有限公司
法定代理人　李增昌
債　權　人　聯邦商業銀行股份有限公司
法定代理人　李憲章
債　權　人　豐(台灣)商業銀行股份有限公司(原香港商香港
　　　　　　上海匯豐銀行)
法定代理人　李鐘培
債　權　人　遠東商業銀行股份有限公司
法定代理人　洪信德
債　權　人　萬泰商業銀行股份有限公司
法定代理人　周榮生
債　權　人　大眾商業銀行股份有限公司
法定代理人　陳建平
債　權　人　華南商業銀行股份有限公司
法定代理人　李正義
債　權　人　台新國際商業銀行股份有限公司
法定代理人　蔡孟
債　權　人　再立工程有限公司
法定代理人　朱宏彬
債　權　人　振立工程有限公司
法定代理人　王芊文
上列當事人因債務人吳金祥聲請消費者債務清理事件，本院裁定
如下：
    主      文
聲請人即債務人吳金祥應予免責。
    理      由
壹、按法院為終止或終結清算程序之裁定確定後，除別有規定外
    ，應以裁定免除債務人之債務， 消費者債務清理條例第132
    條定有明文。又法院裁定開始清算程序後，債務人有薪資、
    執行業務所得或其他固定收入，而普通債權人之分配總額低
    於債務人聲請清算前二年間可處分所得扣除自己及依法應受
    其扶養者所必要生活費用之數額者，或債務人有(一)於七年
    內曾依破產法或本條例規定受免責；(二)隱匿、毀損應屬清
    算財團之財產，或為其他不利於債權人之處分；(三)捏造債
    務或承認不真實之債務；(四)因浪費、賭博或其他投機行為
    ，致財產顯然減少或負擔過重之債務，而生開始清算之原因
    ；(五)於清算聲請前一年內，已有清算之原因，而隱瞞其事
    實，使他人與之為交易致生損害；(六)明知已有清算原因之
    事實，非基於本人之義務，而以特別利於債權人中之一人或
    數人為目的，提供擔保或消滅債務；(七)隱匿、毀棄、偽造
    或變造帳簿或其他會計文件之全部或一部，致其財產之狀況
    不真確；(八)、故意於財產及收入狀況說明書為不實之記載
    ，或有其他故意違反本條例所定義務之行為者外，應以裁定
    免除債務人之債務，消費者債務清理條例第132條、第133條
    及第134條定有明文。又債務人雖有前開各項事由，惟其情
    節輕微，且法院審酌普通債權人全體受償情形及其他一切情
    狀，認為適當者，亦得為免責之裁定，同條例第135條亦規
    定甚明。
貳、查本件債務人吳金祥聲請清算事件，前經本院於民國（下同
    ）98年3月31日以97年度消債清字第14號裁定開始清算程序
    。嗣因債務人所剩財產（彰化縣北斗鎮○○段255地號土地
    ，權利範圍1/6）經4次公開拍賣，均無人應買，屬不易變價
    之財產，業由本院以裁定返還債務人，因符合消費者債務清
    理條例第127條第1、2項、辦理消費者債務清理事件應行注
    意事項第39條規定，由本院司法事務官於100年2月8日裁定
    終止清算程序，並經確定在案，業經調取本院97年度消債清
    字第14號聲請清算程序事件、98年度司執消債清字第23號清
    算事件卷宗核閱屬實。又債權人渣打國際商業銀行股份有限
    公司及匯豐商業銀行股份有限公司已預先表示債務人應不免
    責，而債務人經於清算終結後，本院依職權通知其他債權人
    關於債務人是否免責表示意見，各債權人雖據覆略以，債務
    人曾向債權人申辦信用卡、現金卡及信用貸款等產品，其中
    債務人之消費明細多為預借現金、非民生必需之奢華消費為
    由，咸認債務人不應予以免責，並請審酌本件有無消費者債
    務清理條例第133條前段應不免責之事由。另華南商業銀行
    認為債務人之更生清算係委件律師處理，委託報酬應數萬元
    以上，其已債台高築，何以仍有能力支付高額律師費用，故
    不應免責等語。
參、經查，債務人年齡已達62歲（38年2月5日生），已近退休而
    無工作能力之年，又罹脊椎脊椎側彎合併脊椎滑脫病症，遂
    於96年11月1日住院手術，接受藥物及復建治療，自97年就
    沒有收入，尚須分擔扶養母親謝瓊珠、配偶吳楊春灼、三名
    未成年孫子吳俊仡（85年12月8日生）、吳汶莞（86年11月
    11日生）、吳汶祐（89年8月12日生），是債務人無法繼續
    履行協商內容，而僅繳17期（95年6月至96年10月）後毀諾
    ，而債務人之母親謝瓊珠本身為肢體障礙，有高血壓、糖尿
    病、痛風、陳舊性腦中風併長期臥床，業據債務人提出財產
    及收入狀況說明書、債權人清冊（98年度司執消債清字第23
    號清算事件經債權人申報債權後，債務為3,449,239元）、
    長庚紀念醫院診斷證明書影本、土地謄本、母親謝瓊珠高雄
    岡山醫院診斷證明書、戶籍謄本（含扶養權利人、義務人）
    、電子稅務閘門財產所得資料（含配偶、扶養義務人）、協
    議書、保險資料、郵局存摺（以上見97年度消債清字第14號
    卷第7-145頁）、財政部台灣省中區國稅局財產歸屬清單、
    97年度綜合所得稅各類所得資料清單（以上見98年司執消債
    清字第23號卷）附卷為證。足徵債務人97年7月21日於本院
    清算程序聲請狀中陳報，伊無法工作迄今，有不可歸責於債
    務人之事由以致無法繼續履行協商內容，要非無因，堪信為
    實。
肆、按法院裁定開始清算程序後，債務人有薪資、執行業務所得
    或其他固定收入，而普通債權人之分配總額低於債務人聲請
    清算前2年間，可處分所得扣除自己及依法應受其扶養者所
    必要生活費用之數額者，法院應為不免責之裁定，消費者債
    務清理條例第133條前段固定有明文。惟查，債務人現已62
    歲，自陳原本於再利工程公司工作薪資每月約4萬，目前已
    失業，自97年無工作及收入，此有稅務電子閘門財產所得資
    料、財政部台灣省中區國稅局97年度綜合所得稅各類所得資
    料清單為憑。依此，債務人並不符合上開第133條前段之規
    定，應堪予認定，自不能依上開規定裁定不免責。
伍、又查，於債務人負債原因，依各債權人所提出債務人之現金
    卡、信用卡消費及借支明細所示，大部分均為預借現金或加
    油及保險費，並無至任何高額或奢侈消費之飲食娛樂或百貨
    量販處所消費紀錄，故徒有提領現金明細，因其提領現金後
    用途不明，實無法證明債務人有浪費、賭博或投機之行為。
    至於債務人雖分別於92年3月17日在旭豐輪胎行消費5,200元
    、93年1月3日、94年12月7日在禾鉅汽車修護廠分別刷卡消
    費15,450元、8,000元，此有遠東國際商業銀行之刷卡消費
    明細附卷可查（見100年消債聲字第14號卷），惟查債務人
    名下有一部1995年份之汽車，此有財產歸戶資料可憑，依其
    車齡已使用十多年，故偶有固障而須支出修理費用，應屬合
    理之消費，尚難據此即認定債務人有奢侈浪費行為。另債務
    人雖有支出保險費，然查，經本院核卷內資料，其中以債務
    人為被保險人所投保之人壽保險，其投保之壽險之保險費每
    月皆僅為1,191元，有美商健康人壽保險證2份（見本院97年
    度消債清字第14號卷第86、91頁）、郵局扣款明細（見本院
    97年度消債清字第14 號卷第93頁）在卷可佐，均係債務人
    為投保人壽保險之醫療險而投保，情節亦屬輕微，自非有浪
    費無度而致財產顯然減少或負擔過重之情事。另本件債務人
    之代理人江銘栗律師係債務人向法律扶助基會申請扶助，經
    符合資格後，由法律扶助基金會指派律師替債務人聲請清算
    ，並非債務人自行給付高額報酬委任，此有法律扶助基會彰
    化分會消費者債務清理案件專用委任狀附於97年度消債聲字
    第14號卷第18頁可稽，故債權人華南商業銀行之質疑尚屬誤
    會。此外，復查無聲請人有消費者債務清理條例第133條前
    段或有第134條各款所定情事。從而，自應依上開規定為債
    務人免責之裁定。
陸、據上論結，爰依消費者債務清理條例第132條，裁定如主文
    。
中    華    民    國   100    年    6     月    3    日
              民事第一庭    法      官  詹秀錦
上為正本係照原本作成
如不服本裁定，應於裁定送達後10日內，書狀向本院提出抗告，
並繳納抗告費新臺幣1千元。
中    華    民    國   100    年    6     月    3    日
                            書  記  官  施嘉玫